【裁判字號】    99,易,1007
【裁判日期】    990729
【裁判案由】    詐欺
【裁判全文】
臺灣高雄地方法院刑事判決              99年度易字第1007號
公  訴  人  臺灣高雄地方法院檢察署檢察官
被      告  乙○○
選任辯護人  陳俊偉律師（財團法人法律扶助基金會）
被      告  丁○○
上列被告因詐欺案件，經檢察官提起公訴（99年度偵字第9197號
），本院判決如下：
    主  文
乙○○犯幫助詐欺取財罪，累犯，處有期徒刑肆月，如易科罰金
，以新臺幣壹仟元折算壹日。
丁○○犯幫助詐欺取財罪，處有期徒刑參月，如易科罰金，以新
臺幣壹仟元折算壹日。
    事  實
一、乙○○前於民國98年間，因公共危險案件，經法院判處有期
    徒刑2 月確定，於98年10月12日執行完畢。詎仍不知悔改，
    其明知詐欺集團或不法份子為掩飾不法行徑，避免執法人員
    之追究及處罰，經常利用他人之金融機構帳戶資料隱匿犯罪
    所得，依一般社會生活之通常經驗，可預見其所申辦之銀行
    金融帳戶存摺、提款卡及密碼提供他人使用，將幫助他人實
    施詐欺犯罪，竟基於縱他人以其金融帳戶實施詐欺亦不違其
    本意之幫助犯意，於98年12月2 日至同年月7 日間某日，在
    不詳地點，以不詳代價，將其向中華郵政股份有限公司苓雅
    郵局（下稱苓雅郵局）申辦之帳號00000000000000號帳戶之
    存摺、提款卡及密碼，交付予真實姓名年籍不詳之詐欺集團
    成員，以此方式幫助該詐欺集團向他人詐取財物。嗣該詐欺
    集團成員取得乙○○上開苓雅郵局帳戶之存摺、金融卡及密
    碼後，即基於意圖為自己不法所有之犯意聯絡，於98年12月
    7 日上午11時許，以丁○○申辦之門號0000-000000 號行動
    電話（詳後述）撥打予甲○○，佯稱係甲○○友人，因急需
    一筆資金週轉而向甲○○商借云云，致甲○○陷於錯誤，而
    於同日上午11時59分53秒，操作臺灣臺北看守所旁之郵局自
    動櫃員機，將新臺幣（下同）3 萬元匯入乙○○所申辦之上
    開帳戶內，旋遭人提領一空。
二、丁○○得預見將行動電話號碼提供他人使用，可能遭詐騙集
    團作為以電話詐欺被害人並指示被害人匯款進入詐騙集團所
    指定金融帳戶之用，藉以掩飾犯行，而逃避檢警人員之追緝
    ，竟基於縱他人以其行動電話門號實施詐欺取財亦不違其本
    意之幫助犯意，於98年11月18日至同年12月7 日間某日，在
    高雄市某處，以不詳代價，將其於98年11月18日向址設高雄
    市前鎮區○○○路157 號家樂福電信股份有限公司申辦之門
    號0000-000000 號行動電話門號SIM 卡，提供予真實姓名年
    籍不詳之人，幫助該人所屬詐騙集團以該電話作為詐騙被害
    人之聯絡電話，任由他人藉以遂行詐欺取財犯罪，使詐欺所
    得款項及犯罪行為不易追查。嗣上開詐欺集團成員取得丁○○上開行動電話門號SIM 卡後，即基於意圖為自己不法所有
    之犯意聯絡，於98年12月7 日上午11時許，以丁○○上開行
    動電話門號撥打電話予甲○○，以上述手法詐騙甲○○，致
    甲○○於前述時、地將3 萬元匯入乙○○前開苓雅郵局帳戶
    內。嗣甲○○發覺受騙報警處理，為警循線查獲上情。
三、案經高雄市政府警察局苓雅分局移請臺灣高雄地方法院檢察
    署檢察官偵查起訴。
    理  由
一、按被告以外之人於審判外之陳述，雖不符刑事訴訟法第159
    條之1 至第159 條之4 之規定，而經當事人於審判程式同意
    作為證據，法院審酌該言詞陳述或書面陳述作成時之情況，
    認為適當者，亦得為證據；當事人、代理人或辯護人於法院
    調查證據時，知有刑事訴訟法第159 條第1 項不得為證據之
    情形，而未於言詞辯論終結前聲明異議者，視為有前項之同
    意，刑事訴訟法第159 條之5 定有明文。本件下列認定事實
    所引用之證據，均經本院依法踐行調查證據程式，公訴人及
    被告乙○○、丁○○俱不爭執各該證據之證據能力，且迄至
    本院言詞辯論終結前，未就上開證據之證據能力聲明異議，
    復查無依法應排除其證據能力之情形，本院審酌上開證據之
    形式及取得過程並無瑕疵、與待證事實具有關連性等情況，
    認為適當，揆諸前揭規定，認上開證據俱有證據能力，均得
    為本案之證據。
二、被告乙○○、丁○○之答辯：
(一)訊據被告乙○○固坦承上開苓雅郵局帳戶為其所申請，且被
    害人甲○○於前揭時間將3 萬元匯入其申請之上開帳戶內等
    事實，惟矢口否認有何幫助詐欺之犯行，辯稱：伊申辦之苓
    雅郵局帳戶存摺、提款卡正確遺失日子伊不知道，伊沒有借
    給他人使用，可能是被一個先前在高雄監獄執行時的獄友丙○○偷走了，丙○○出獄後來找伊，第一次就帶伊去網咖，
    一待最少十個小時以上，伊不會玩，丙○○說要教伊玩，伊
    去網咖那裡，累了就躺在沙發上睡，丙○○說可以上網幫伊
    查低收入戶的補助款匯進來沒有，所以伊有把該帳戶的提款
    卡密碼告訴丙○○，只有丙○○知道伊的提款卡密碼。伊跟
    丙○○出去，有將郵局的存摺、提款卡放在袋子裡一起帶到
    網咖去，因為那時補助款要進帳了，伊可以去附近的提款機
    提款云云。被告乙○○之辯護人則以：(1)被告原以為上開苓
    雅郵局帳戶之存摺及提款卡是遺失，其於98年12月23日至苓
    雅郵局欲辦理補發手續時，經郵局行員告知該帳戶已列為警
    示帳戶，而通知警方製作警詢筆錄，由於當時被告主觀上認
    為係遺失，故未懷疑係遭他人盜取，嗣檢察官傳喚時，始發
    現應為丙○○所盜取，因為僅有丙○○知曉被告上開帳戶提
    款卡之密碼。(2)證人丙○○固供稱：被告有出售上開苓雅郵
    局帳戶云云，惟查證人丙○○乃被告之敵性證人，自不可能
    自承有竊取被告之帳戶，且證人丙○○所述有關被告交付帳
    戶存摺、提款卡之情節，常見於大量蒐集存摺後交付予詐騙
    集團之情形，與本件僅有一本存摺之情形不同，且由此可知
    證人丙○○對於詐騙集團之運作手法有相當之認識，足認證
    人丙○○所述不足採信。(3)被告為患有中度精神障礙之人，
    又領有低收入戶補助，被告所申辦之上開苓雅郵局帳戶為殘
    障補助金及低收入戶補助款匯款之帳戶，且已使用多年，一
    旦該苓雅郵局帳戶無法使用，被告欲領取補助款即有困難，
    是被告不可能將該帳戶之存摺及提款卡出售予他人。且販售
    帳戶得款僅有2,000 元或3,000 元，然被告每月能自帳戶中
    領取7,000 元之補助款，其販售該苓雅郵局帳戶並不划算。
    縱被告欲出售帳戶，亦應是另向金融機構申請全新帳戶後，
    再出售新帳戶之存摺及提款卡才是，是被告前開所辯，應可
    採信云云，為被告乙○○辯護。
(二)訊據被告丁○○固坦承上開行動電話門號為其所申辦，且不
    爭執被害人於前揭時間遭人以上述方式詐騙而將款項匯入同
    案被告乙○○前述苓雅郵局帳戶內等事實，惟矢口否認有何
    幫助詐欺之犯行，辯稱：伊的手機本來是自己用，後來手機
    壞掉，伊放在皮包裡就不見了。伊沒有將上開手機門號交給
    別人，也沒有借給別人云云。
三、經查：
(一)上開苓雅郵局帳戶為被告乙○○於96年10月18日所申辦，並
    曾於98年11月26日辦理掛失補發存摺、更換密碼及申請補發
    提款卡，且於98年12月2 日領得晶片卡乙節，業據被告乙○○自承在卷，復有中華郵政股份有限公司高雄郵局98年12月
    17日高營字第0982003105號函所附郵政存簿儲金立帳申請書
    影本、印鑑卡影本、郵政存簿儲金儲戶申請變更帳戶事項申
    請書影本、查詢帳戶最近交易資料各1 份、中華郵政股份有
    限公司高雄郵局99年6 月14日高營字第0992001332號函所附
    客戶歷史交易清單1 份在卷可稽（見臺灣高雄地方法院檢察
    署99年度偵字第9197號卷《下稱偵卷》第22至26頁、本院99
    年度易字第1007號卷《下稱易字卷》第68至74頁）。另上開
    0000-000000 號行動電話門號為被告丁○○於98年11月18日
    向家樂福電信股份有限公司所申辦乙節，亦據被告丁○○自
    承在卷（見易字卷第53頁），復有家樂福電信股份有限公司
    98年12月17日家樂福電信字第098120159 號函所附電信用戶
    基本資料列表1 份、家樂福電信股份有限公司99年1 月18日
    家樂福電信字第099010170 號函所附家樂福電信門號申請書
    影本及被告丁○○申辦時之身分證影本各1 份附卷足憑（見
    偵卷第27至32頁），均堪認定。而被害人甲○○於前揭時間
    接獲真實姓名年籍不詳之詐騙集團成員，以被告丁○○申辦
    之上開行動電話門號撥打之電話，遭對方以前述詐術詐騙，
    致陷於錯誤，而於98年12月7 日上午11時59分53秒匯款3 萬
    元至被告乙○○所申辦之上開苓雅郵局帳戶內，旋遭人提領
    一空等情，除為被告乙○○、丁○○所不爭執外，並據被害
    人甲○○指述綦詳（見偵卷第14至15頁），復有郵政自動櫃
    員機交易明細表1 紙、被害人甲○○持用門號與被告丁○○
    申辦之上開門號間通聯紀錄1 份、中華電信資料查詢1 份可
    證（見偵卷第19、33至41、51至56頁），堪認被告乙○○前
    述苓雅郵局帳戶、被告丁○○上開行動電話門號確均遭詐騙
    集團作為詐騙被害人甲○○之犯罪工具無疑。
(二)被告乙○○固以前揭情詞置辯，惟查：
 1、被告乙○○患有中度精神障礙（被告乙○○於本院審理期間
    應訊尚稱流暢，並未出現無法理解問題、詞不達意或其他精
    神異常之狀況，且卷內並無事證顯示被告乙○○行為時因患
    有上開疾病而不能辨識其行為違法、欠缺依其辨識而行為之
    能力，或因此致其辨識行為違法、依其辨識而行為之能力顯
    著減低之情形，附此敘明），且為低收入戶乙節，業據被告
    乙○○之辯護人於本院審理中提出中華民國身心障礙手冊影
    本、高雄市苓雅區低收入戶證明書各1 份為證（見本院99年
    度審易字第1781號卷《下稱審易卷》第35至36頁）。又被告
    乙○○前於96年10月1 日向高雄市苓雅區公所申請中低收入
    戶身心障礙者生活補助，經審查符合資格，而自96年10月起
    獲撥每月4,000 元補助款，並於每月月底匯入被告乙○○前
    開苓雅郵局之帳戶內，嗣被告乙○○又於97年10月24日申請
    第二類低收入戶補助，並獲准自97年10月起與其父李芳明併
    戶，每月補助款5,000 元於每月月底匯入李芳明之帳戶內，
    且因被告乙○○同時申請低收身心障礙補助，是其每月身心
    障礙補助款由原核撥之4,000 元改列為7,000 元，自97年11
    月起，每月月底以匯款方式匯入被告乙○○前揭苓雅郵局之
    帳戶內等情，分別有高雄市苓雅區公所99年7 月2 日高市苓
    區社字第0990011220號函、高雄市政府社會局99年7 月14日
    高市社局二字第0990033955號函在卷可稽（見易字卷第83、
    85至86頁），復有被告乙○○前開苓雅郵局帳戶之客戶歷史
    交易清單1 份可參（見易字卷第71至74頁），固均堪認定。
 2、惟查，被告乙○○於98年間因公共危險案件，經本院98年度
    審交簡字第2278號判決判處有期徒刑2 月確定，並於98年8
    月13日入高雄監獄服刑，至98年10月13日執行完畢出監乙節
    ，有其臺灣高等法院被告前案紀錄表1 份可證（見易字卷第
    6 至8 頁）。而其原領有之上開身心障礙補助款7,000 元，
    則因被告乙○○入監服刑而註銷，並自98年9 月1 日起停止
    撥款，嗣被告乙○○出監後，復於98年10月20日重新向高雄
    市苓雅區公所申請低收入戶及身心障礙補助獲准，低收入戶
    補助款部分與其父李芳明併戶，另身心障礙補助款每月7,00
    0 元之部分亦自98年10月起匯入被告乙○○之父李芳明在郵
    局之帳戶，不再匯入被告乙○○前揭苓雅郵局之帳戶內等情
    ，同有前開高雄市苓雅區公所、高雄市政府社會局函文、被
    告乙○○前開苓雅郵局帳戶之客戶歷史交易清單，以及本院
    公務電話紀錄1 份可證（見易字卷第71至74、83、85至86、
    89頁），足認被告乙○○上開苓雅郵局帳戶自98年9 月1 日
    起即不再作為高雄市政府社會局核撥補助款項之用，且被告
    乙○○為有權領取上開補助款之人，其於本院99年5 月14日
    訊問時，亦能當庭回答：因為（98年）11月的補助款被停止
    ，所以就沒有去領取當月的補助款等語（見審易卷第24頁）
    ，足見其對該等補助款究匯入何帳戶乙事，知之甚詳。另證
    人丙○○因違反毒品危害防制條例案件，自98年9 月1 日入
    高雄監獄服刑，至98年11月14日出獄乙節，有臺灣高等法院
    在監在押全國紀錄表1 份可參（見易字卷第13至14頁），則
    被告乙○○所稱：其獄友丙○○出獄後來找伊，帶伊去網咖
    乙節，必定在98年11月14日之後。準此，而被告乙○○既明
    知其申辦之上開苓雅郵局帳戶自98年9 月1 日起即不再有補
    助款匯入，則其於98年11月14日後與證人丙○○一同至網咖
    時，自無再委請證人丙○○代為上網查詢前述補助款有無撥
    入該帳戶之必要。是被告乙○○辯稱：其前述苓雅郵局帳戶
    之存摺、提款卡應係在網咖遭丙○○竊走，且因其曾委請丙○○代為查詢帳戶情形，故丙○○知曉該帳戶提款卡之密碼
    云云，顯為事後卸責之詞，不足採信。被告乙○○之辯護人
    為其辯稱：上開苓雅郵局帳戶為被告乙○○領取補助款所用
    ，如販賣該帳戶，將對被告乙○○造成不便云云，亦不足採
    為對被告乙○○有利之認定。
 3、又依被告乙○○前述苓雅郵局帳戶之交易明細表顯示，被告
    乙○○係於98年11月26日中午12時27分許至苓雅郵局辦理掛
    失補發存摺、更換密碼及補發提款卡，且至98年12月2 日始
    領得新補發之晶片卡等情，有中華郵政股份有限公司高雄郵
    局99年6 月14日高營字第0992001332號函及所附郵政存簿儲
    金儲戶申請變更帳戶事項申請書影本1 份可稽（見易字卷第
    68至70頁），而被害人甲○○於98年12月7 日遭人詐騙而匯
    入被告乙○○前開帳戶內之3 萬元，係於同日遭人以提款卡
    提領一空乙節，亦有該帳戶之交易明細表可參（見易字卷第
    74頁），則被告乙○○應係於98年11月26日至郵局申辦掛失
    補發存摺並申請補發提款卡，並於98年12月2 日領得晶片卡
    後，始於98年12月2 日至同年月7 日間某日將上開苓雅郵局
    帳戶存摺及新領得之晶片卡，以不詳之方式交付予詐騙集團
    成員等事實，應堪認定。
 4、證人丙○○於本院審理中證稱：伊與乙○○是服刑時認識，
    伊於98年11月14日出獄後有與乙○○聯絡，有一天，乙○○
    跟伊說缺錢，伊與乙○○在乙○○家看報紙，撥打一個借貸
    並註明租用存摺廣告的登載電話，伊有幫忙打電話，但對方
    說東西是乙○○的，要跟乙○○講。之後乙○○要伊騎車載
    到家樂福，乙○○把好像是遠東銀行的存摺、提款卡放在家
    樂福的置物箱裡換錢回來，對方是事先把錢放在置物箱裡，
    之後在同一天，又載乙○○去草衙那邊一個公園，乙○○把
    郵局的存摺、提款卡放在一個類似住家的信箱裡，也是換錢
    回來，每一本存摺都是換2,000 元或3,000 元，乙○○說交
    出帳戶後要馬上去報遺失。乙○○交帳戶前沒有先到郵局辦
    理後再交出去。交完帳戶的隔天早上約10點，伊就載乙○○
    去郵局報遺失，當時伊人在外面抽煙，沒有進去郵局，乙○○跟伊說是去掛失存摺及提款卡，伊有看到乙○○出來後拿
    新的存摺，沒有看到新的提款卡。伊不知道乙○○郵局提款
    卡的密碼，乙○○不曾告訴過伊密碼，也不曾要伊幫忙領錢
    等語（見易字卷第93 至100頁），其固證訴被告乙○○有販
    賣存摺、提款卡之情事，惟證人丙○○對於被告乙○○交付
    帳戶之地點交代不清，且其所指有關被告乙○○交付郵局存
    摺、提款卡之翌日至郵局掛失之情節，核與前述被告乙○○
    應係先於98年11月26日中午12時27分許向郵局申請掛失補發
    存摺，並於同年12月2 日取得晶片卡後，始將存摺、晶片卡
    一併以不詳方式交付詐欺集團成員等情有所不符。參以被告
    乙○○辯稱：丙○○曾向伊借用手機後，騙伊說伊的手機被
    另一個朋友鄭耀豐偷走，其實是丙○○將伊的手機變賣了，
    是後來鄭耀豐來找伊，伊才知道此事，丙○○前述關於伊交
    付帳戶資料的陳述，都是丙○○編出來的等語（見易字卷第
    100 頁），被告乙○○與證人丙○○間似有其他糾紛，則證
    人丙○○前開指訴被告乙○○至草衙販賣郵局帳戶資料一事
    是否屬實，尚有疑問，則被告乙○○之辯護人辯稱：證人丙○○為被告乙○○之敵性證人，所述不足採信乙節，固非全
    然無據，然被告乙○○確有於98年12月2 日至同年月7 日間
    某日，以不詳方式交付前開苓雅郵局帳戶之存摺、提款卡予
    詐欺集團成員之事實，業經本院認定如前，縱證人丙○○所
    述不足採信，亦不影響被告乙○○此部分之犯行，一併敘明
    。
(三)被告丁○○固以前揭情詞置辯，並於本院審理中供稱：上開
    行動電話門號本來是自己用，後來壞掉，放在皮包就不見了
    云云（見易字卷第60頁）。而被告丁○○係設籍在屏東縣屏
    東市大洲3 號之3 ，實際居所為高雄市○鎮區○○路600 巷
    13號乙節，業據其於本院審理中陳報無誤（見易字卷第51頁
    ），是被告丁○○倘若於申辦該門號後，確有使用一段時間
    始遺失，該門號理應有較為頻繁之通話紀錄，且發話基地臺
    應多數落在高雄或屏東縣市境內，較為合理。然查，上開行
    動電話門號自98年11月18日申辦時起，第一通通聯為電信公
    司系統於98年11月18日下午7 時19分34秒所發送之簡訊，第
    二通通聯時間則為98年11月26日下午4 時36分，通話秒數僅
    有7 秒，發話基地臺在高雄市○○區○○街86號4 樓頂，此
    後至98年12月6 日間均無任何通聯紀錄，自98年12月7 日上
    午11時13分55秒起有多筆通聯紀錄，其中多數為撥打予被害
    人甲○○之紀錄，且發話基地臺均位於花蓮縣花蓮市及臺北
    縣板橋市境內，嗣於98年12月8 日下午5 時47分28秒與被害
    人甲○○持用之行動電話門號間有一筆簡訊之發送紀錄後，
    直至98年12月10日停機時止，再無其他通聯紀錄等情，有家
    樂福電信股份有限公司98年12月17日家樂福電信字第098120
    159 號函所附電信用戶基本資料列表1 份、家樂福電信股份
    有限公司99年1 月18日家樂福電信字第099010170 號函所附
    家樂福電信門號申請書影本、通聯紀錄各1 份可參（見偵卷
    第27至41、51至56頁），顯與被告丁○○辯稱：伊本來是自
    己用，後來壞掉云云之情節不甚相符。參以上開門號係月租
    型之門號乙節，有家樂福電信股份有限公司99年6 月9 日家
    樂福電信字第099060222 號函在卷足憑（見易字卷第41頁）
    ，且綜觀全卷，並無被告丁○○向電信公司掛失停話之紀錄
    ，倘被告丁○○確係於使用該門號一段時間後不慎遺失該門
    號，理應儘速向電信公司辦理掛失停話之手續，或向警察機
    關報案，以免遭拾獲門號之人盜打或為不法使用，招致自身
    權益受損，然被告丁○○竟未為任何處置，亦與常情不符。
    從而，被告丁○○辯稱：上開門號不見了，並未交給別人使
    用云云，應屬事後卸責之詞，不足採信。
(四)按行動電話門號通常專屬個人使用，於金融機構開設帳戶，
    請領存簿及提款卡，亦係針對個人身分之社會信用而予以資
    金流通，均具有強烈之屬人性格，且現今行動電話甚為普及
    ，一般人亦常以金融帳戶作為個人理財工具，任何人皆可自
    行前往電信機構申請行動電話之門號或向金融機構申請帳戶
    使用，申辦行動電話或金融帳戶並無特別之窒礙，一般民眾
    皆得輕易向不同電信公司申請1 個甚或數個門號或向不同金
    融機構申辦數個存款帳戶使用，此乃眾所週知之事實。故一
    旦有人刻意收集他人行動電話門號或金融帳戶使用，依一般
    常識，極易判斷係隱身幕後之人為規避偵查機關循線追查之
    考慮而為，自可產生與不法犯罪目的相關之合理懷疑，並可
    預見將自己申請之行動電話SIM 卡或金融帳戶資料提供他人
    使用，可能因此幫助他人從事犯罪行為，致使被害人及警方
    追查無門。參以坊間報章雜誌及新聞媒體，對於以簡訊、電
    話等方式通知中獎或如退稅、輕鬆借款等其他類似之不法詐
    騙方法及詐騙集團經常使用他人之行動電話門號或金融帳戶
    ，以隱匿其詐欺取財犯罪之不法行徑，規避檢警等執法人員
    之查緝，類此在社會上層出不窮之案件，亦迭經報導及再三
    批露，政府機關亦廣為宣導，一般稍具知識之人，對此情形
    絕難諉以不知。而行動電話門號SIM 卡、金融帳戶之存摺、
    金融卡及密碼均係與個人隱私密切相關之重要物件，一般人
    若非基於特殊目的或情誼，斷無任意交由他人保管或使用之
    理。被告乙○○雖患有中度精神障礙，然其於本院應訊時，
    均能理解本院訊問之問題，亦能切題回答，神態與常人無異
    ，於證人丙○○作證完畢後，尚能舉出其與證人丙○○間所
    發生之其他糾紛情事，辯稱證人丙○○證述內容均屬捏造不
    實，堪認其罹患之疾病並未影響其判斷能力。另被告丁○○
    為78年2 月出生之人，於案發時，已為年滿20歲具有正常辨
    識能力之成年人，衡情，其2 人應當可預見詐騙集團收集之
    金融帳戶資料或行動電話門號SIM 卡，可能被利用為與財產
    犯罪有關之工具，被告乙○○仍將上開苓雅郵局帳戶之存摺
    、金融卡及密碼；被告丁○○將上述行動電話門號SIM 卡，
    交予他人，顯各係有意提供該帳戶、門號供人使用，就他人
    將持該帳戶、門號向被害人詐取財物之結果應有所認識，且
    對此事實之發生尚不違反其等之本意，被告乙○○、丁○○
    自各有幫助詐欺取財之不確定故意至明。
(五)綜上所述，被告乙○○提供上開苓雅郵局帳戶之存摺、提款
    卡予他人使用，並告知提款卡密碼；被告丁○○提供前述行
    動電話門號SIM 卡予他人使用時，既均可預見該等正犯係為
    掩飾或隱匿詐欺行為之用，且被害人甲○○確因遭詐欺而受
    有損害，已如前述，足認被告乙○○、丁○○確各有幫助他
    人實施詐欺取財之行為及不確定故意存在，其等前開所辯各
    節，均難以採信，本件事證明確，被告乙○○、丁○○之犯
    行俱堪認定，均應予依法論科。
四、按刑法上之幫助犯，係對於犯罪與正犯有共同之認識，而以
    幫助之意思，對於正犯資以助力，而未參與實施犯罪之行為
    者而言（最高法院75年度臺上字第1509號、88年度臺上字第
    1270號判決意旨參照）。是如未參與實施犯罪構成要件之行
    為，且係出於幫助之意思提供助力，即屬幫助犯，而非共同
    正犯。查本件被告乙○○提供上開苓雅郵局帳戶之存摺、提
    款卡予真實姓名年籍不詳之詐財集團成員，並告知提款卡密
    碼；被告丁○○提供上開行動電話門號SIM 卡，作為該集團
    實行詐欺取財之犯罪工具，固使得不法份子得以遂行詐欺取
    財之犯行，然被告乙○○、丁○○單純提供帳戶、行動電話
    SIM 卡予他人使用之行為，並不等同於向被害人施以欺罔之
    詐術行為，亦無證據證明被告乙○○、丁○○有參與詐欺取
    財犯行之構成要件行為，或與實行詐欺取財犯行之人有犯意
    聯絡，僅係對於該實行詐欺取財犯行之人資以助力，衡諸前
    揭說明，均應論以幫助犯。是核被告乙○○就犯罪事實一部
    分、被告丁○○就犯罪事實二部分，各係犯刑法第30條第1
    項、第339 條第1 項之幫助詐欺取財罪，爰均依刑法第30條
    第2 項規定，按正犯之刑減輕之。被告乙○○前於98年間，
    因公共危險案件，經法院判處有期徒刑2 月確定，於98年10
    月12日執行完畢等情，有臺灣高等法院被告前案紀錄表1 份
    在卷可按，被告乙○○受徒刑之執行完畢，5 年以內故意再
    犯本件有期徒刑以上之罪，為累犯，應依刑法第47條第1 項
    規定，加重其刑。因被告乙○○同時有前揭加重其刑、減輕
    其刑之事由，依法先加後減之。爰審酌被告乙○○提供帳戶
    、丁○○提供行動電話門號予不法份子作為犯罪工具，助長
    犯罪歪風，不僅破壞社會治安及妨害金融秩序，並增加國家
    查緝犯罪及被害人尋求救濟之困難，所為實不足取，且迄均
    未賠償被害人甲○○之損害，並考量被告乙○○有前開素行
    紀錄、被告丁○○於此之前則無任何犯罪前科等情，及其等
    各自犯罪手段等一切具體情狀，分別量處如主文所示之刑，
    並審酌本件犯罪情節及被告乙○○、丁○○之智識、教育程
    度等情，均諭知易科罰金之折算標準，以資懲儆。至被告乙○○申辦之上開苓雅郵局帳戶之存摺、提款卡，以及被告丁○○申辦之前述行動電話門號SI M卡，固均係供犯罪所用之
    物，惟被告乙○○、丁○○既已各自交付前述詐欺集團成員
    使用，則已非被告乙○○、丁○○所有，亦未經扣案，且均
    非義務沒收之物，爰均不另為沒收之諭知，附此敘明。
據上論斷，應依刑事訴訟法第299 條第1 項前段，刑法第339 條
第1 項、第30條第1 項前段、第2 項、第47條第1 項、第41條第
1 項前段，刑法施行法第1 條之1 ，判決如主文。
本案經檢察官陳俊秀到庭執行職務。
中    華    民    國    99    年    7     月    29    日
                  刑事第十七庭  審判長法  官  陳建和
                                      法  官  余銘軒
                                      法  官  毛妍懿
以上正本證明與原本無異。
如不服本判決應於收受送達後10日內向本院提出上訴書狀，並應
敘述具體理由；如未敘述上訴理由者，應於上訴期間屆滿後20日
內向本院補提理由書（均須按他造當事人之人數附繕本）「切勿
逕送上級法院」。
中    華    民    國    99    年    8     月    3     日
                                      書記官  林晏光
附錄本案論罪科刑法條：
中華民國刑法第30條
（幫助犯及其處罰）
幫助他人實行犯罪行為者，為幫助犯。雖他人不知幫助之情者，
亦同。
幫助犯之處罰，得按正犯之刑減輕之。
中華民國刑法第339條第1項
（普通詐欺罪）
意圖為自己或第三人不法之所有，以詐術使人將本人或第三人之
物交付者，處5 年以下有期徒刑、拘役或科或併科1 千元以下罰
金。

司法院資訊處製作；財團法人民間司法改革基金會備份。
